【裁判字號】    94,易,2434
【裁判日期】    950118
【裁判案由】    詐欺
【裁判全文】
臺灣臺中地方法院刑事判決  94年度易字第2434號
公  訴  人  臺灣臺中地方法院檢察署檢察官
被      告  丙○○
                    現於臺灣臺中監獄執行
上列被告因詐欺案件，經檢察官聲請簡易判決處刑（聲請案號：
93年度偵緝字第972號），本院認不宜以簡易判決處刑，改以通
常程序審理，經本院合議庭裁定由受命法官獨任改依簡式審判程
序審理，判決如下：
    主    文
丙○○幫助意圖為自己不法之所有，以詐術使人將本人之物交付
，累犯，處有期徒刑肆月，如易科罰金，以佰元折算壹日。
    犯罪事實
一、丙○○前於民國九十年間，因違反毒品危害防制條例案件，
    經本院判處有期徒刑六月，如易科罰金，以三百元折算一日
    確定；又於九十年間，因竊盜案件，經遞經本院、臺灣高等
    法院臺中分院判處有期徒刑二年二月確定；前開二罪，經接
    續執行，甫於九十三年六月二十四日縮短刑期執行完畢。又
    丙○○明知真實姓名、年籍不詳，綽號「世勇」之成年男子
    ，係屬詐騙集團之成員，而詐騙集團經常以中獎須先繳會費
    、退稅、退健保費或信用卡遭偽刷等理由詐使被害人將款項
    匯入其指定之人頭帳戶，以掩飾犯罪所得，並藉此逃避檢警
    人員之追緝，且此種犯罪類型於社會中早已屢見不鮮，丙○○可知將申請開立之帳戶交予他人使用，將遭他人做為上開
    犯罪之用，而先前即曾基於幫助他人詐欺取財之故意，前於
    九十三年二月間某日，將其不知情母親丁○○○所有郵局存
    摺、提款卡、密碼，以新台幣（下同）二千五百元之代價出
    賣於綽號「世勇」之成年男子，嗣綽號「世勇」之成年男子
    所屬詐欺集團於取得上開郵局帳戶之存摺提款卡及密碼後，
    於九十三年九月二十二日、二十三日對戊○○詐欺取財得逞
    ，此案經臺灣雲林地方法院檢察署檢察官向臺灣雲林地方法
    院斗六簡易庭聲請簡易判決處刑，經臺灣雲林地方法院斗六
    簡易庭於九十四年九月八日以九十四年度六簡字第三四四號
    刑事簡易判決被告幫助詐欺取財，嗣經確定。乃丙○○於前
    開九十三年二月間出賣其母郵局帳戶存摺等物之後相距七個
    月左右，另行起意，再次基於幫助綽號「世勇」之成年男子
    所屬詐欺集團詐欺取財之故意，但以不同之幫助手法，將其
    於九十三年九月三日後之某日，在臺中縣太平市○○路口，
    以二千五百元之價格向甲○○（另案經臺灣臺中地方法院檢
    察署通緝中）收購甲○○於九十三年九月三日所申請設立之
    玉山商業銀行豐原分行、帳號0000000000000
    號帳戶之存摺、金融卡連同密碼，於不詳時間，在不詳地點
    ，轉交付予綽號「世勇」之成年男子所屬詐欺集團供犯罪之
    用。嗣該詐騙集團成員，意圖為自己不法之所有，於九十三
    年九月十五日十五時三十分許，傳送簡訊予乙○○佯稱伊信
    用卡遭盜刷，乙○○遂依聯絡電話查詢，該成員要求乙○○
    前往附近金融機構提款機確認，使乙○○陷於錯誤，隨即至
    住處附近之提款機依指示操作，致帳戶內存款遭匯款六萬六
    千一百六十三元至甲○○上開帳戶內。嗣乙○○發覺有異，
    始報警循線查獲。
二、案經臺中縣警察局豐原分局報請臺灣臺中地方法院檢察署檢
    察官偵查後，聲請簡易判決處刑，經本院認不宜以簡易判決
    處刑，改依通常程序審理。
    理    由
一、訊據被告丙○○於本院審理中對於前揭犯罪事實坦承不諱，
    核與被害人乙○○、證人甲○○分別於警詢中之指、證述情
    節相符，並有玉山商業銀行豐原分行開戶基本資料、交易明
    細、匯款單及臺灣雲林地方法院斗六簡易庭九十四年度六簡
    字第三四四號卷證影本等在卷可稽。被告自白供述與現有事
    證相符，應堪置信。又金融帳戶為個人理財之工具，申請開
    設金融帳戶並無任何特殊之限制，一般民眾皆能自由申請開
    戶，並得同時在不同金融機構申請多數存款帳戶使用，乃眾
    所周知之事實，依一般人之社會生活經驗，倘係合法收入，
    本可自行向金融行庫開戶使用，而無向他人購買帳戶之必要
    ；苟不以自己名義申請開戶，反以不正方式向不特定人取得
    他人之金融機構帳戶使用，衡情應能懷疑其目的在於詐欺取
    得他人財物，該等犯罪多數均係利用人頭帳戶作為出入帳戶
    ，並經媒體廣為披載，被告係成年且有相當智識之人，對於
    社會上常有利用人頭帳戶從事詐財之犯罪情事及該姓名年籍
    不詳之綽號「世勇」成年男子可能利用人頭帳戶作為犯罪使
    用之情，亦足以認知。何況被告前於九十三年二月間已先行
    出售其母之郵局帳戶存摺等物予綽號「世勇」之成年男子供
    作犯罪使用，是本件被告再次向甲○○收購銀行帳戶存摺、
    金融卡連同密碼，再轉交付於綽號「世勇」之成年男子，顯
    係明知而有直接故意幫助他人詐欺取財犯罪，原聲請簡易判
    決處刑之意旨認被告係基於幫助他人犯罪之不確定故意，應
    予更正。至被告收購交付甲○○所申請開立之前開銀行帳戶
    存摺、提款卡及密碼之行為，既非詐欺取財罪之犯罪構成要
    件行為，更查無任何證據足資證明被告與該綽號「世勇」之
    成年男子間有何共同詐欺取財之犯意聯絡或行為分擔，足認
    被告應僅係幫助犯罪之行為，尚未達到共犯之參與程度。
    本件事證明確，被告犯行，洵堪認定。
二、按刑法上之幫助犯，係指以幫助之意思，對於正犯資以助力
    ，而未參與實施犯罪之行為者而言（最高法院四十九年臺上
    字第七七號判例參照）。查：該姓名年籍不詳之「世勇」成
    年男子於取得被告所收購交付之甲○○前開銀行帳戶存摺、
    提款卡及密碼後，其所屬詐欺集團成員基於詐欺取財之犯意
    ，意圖為自己不法之所有，傳送簡訊予乙○○佯稱伊信用卡
    遭盜刷，乙○○遂依聯絡電話查詢，該成員要求乙○○前往
    附近金融機構提款機確認，使乙○○陷於錯誤，隨即至住處
    附近之提款機依指示操作，致帳戶內存款遭匯款六萬六千一
    百六十三元至甲○○上開帳戶內，因而受有損害，核該姓名
    年籍不詳之「世勇」成年男子所屬詐欺集團成員所為，係犯
    刑法第三百三十九條第一項之詐欺取財罪。本件被告收購轉
    交前開銀行帳戶予該姓名年籍不詳之「世勇」成年男子作為
    詐欺取財之匯款帳戶使用，顯係基於幫助他人詐欺取財之犯
    意，且所為提供帳戶予他人之行為係屬刑法詐欺取財罪構成
    要件以外之行為，被告既以幫助他人犯罪之意思而參與犯罪
    構成要件以外之行為，依刑法第三十條第一項前段幫助犯之
    規定，核被告所為，係犯刑法第三百三十九條第一項詐欺取
    財罪之幫助犯，爰依刑法第三十條第二項之規定，按正犯之
    刑減輕之。末查：被告前於九十年間，因違反毒品危害防制
    條例案件，經本院判處有期徒刑六月，如易科罰金，以三百
    元折算一日確定；又於九十年間，因竊盜案件，經遞經本院
    、臺灣高等法院臺中分院判處有期徒刑二年二月確定；前開
    二罪，經接續執行，甫於九十三年六月二十四日縮短刑期執
    行完畢，此有臺灣高等法院被告前案紀錄表一份在卷可參，
    被告前受有期徒刑之執行完畢後，五年以內再犯有期徒刑以
    上之罪，為累犯，應依刑法第四十七條之規定，加重其刑，
    並先加後減之。另被告雖前於九十三年二月間曾出賣其母郵
    局帳戶存摺等物予綽號「世勇」之成年男子所屬詐欺集團以
    幫助詐欺取財，而經臺灣雲林地方法院斗六簡易庭於九十四
    年九月八日以九十四年度六簡字第三四四號刑事簡易判決構
    成幫助詐欺取財，嗣並經確定在案，但因與本案犯罪時點相
    隔七個月，且幫助手法互有不同，兩案間尚難認具有連續犯
    之裁判上一罪關係，併此敘明。爰審酌被告協助收購轉交甲○○所申請開立之銀行帳戶作為詐騙集團行詐施騙之匯款帳
    戶使用，助長犯罪之不良風氣，幫助犯罪者隱匿真實身分，
    增加檢警犯罪偵查之困難性，不肖之徒因而爭相仿效藉此手
    段詐財，以致詐欺集團犯案日益猖獗，致使受害民眾不斷增
    加，若不針對提供人頭帳戶者，予以適度之刑罰，顯然無法
    抑制該類型犯罪之發生，惟因被告本身並未實際參與詐欺取
    財之犯行，可責難性較為輕微，且被告犯罪後業經坦承犯行
    ，犯後態度良好，以及被告因而獲得之利益等一切情狀，量
    處如主文所示之刑，並諭知易科罰金之折算標準，以示懲儆
    。
據上論斷，應依刑事訴訟法第四百五十二條、第二百七十三條之
一第一項、第二百九十九條第一項前段，刑法第三百三十九條第
一項、第三十條第一項前段、第二項、第四十七條、第四十一條
第一項前段，罰金罰鍰提高標準條例第一條前段、第二條，判決
如主文。
中    華    民    國    95    年    1     月    18    日
                  刑事第五庭    法  官  賴恭利
上正本證明與原本無異。
如不服本判決，應於送達後十日內向本院提出上訴狀（須附繕
本），上訴於臺灣高等法院臺中分院。
                                書記官  陳貴卿
中    華    民    國    95    年    1     月    18    日
附錄論罪科刑法條：
刑法第三百三十九條：
意圖為自己或第三人不法之所有，以詐術使人將本人或第三人之
物交付者，處五年以下有期徒刑、拘役或科或併科一千元以下罰
金。
以前項方法得財產上不法之利益或使第三人得之者，亦同。
前二項之未遂犯罰之。


司法院資訊處製作；財團法人民間司法改革基金會備份。
